臺灣彰化地方法院刑事判決　　　　　　　99年度訴字第1222號
公　訴　人　臺灣彰化地方法院檢察署檢察官
被　　　告　葉文儀
選任辯護人　張益隆律師
上列被告因妨害性自主案件，經檢察官提起公訴（99年度偵字第
1417號），本院判決如下：
    主  文
葉文儀犯乘機性交罪，處有期徒刑年拾月。
    犯罪事實
一、葉文儀向他人租用魚池養蜆販賣，有時會開放魚池給附近鄰
    居撿拾魚池內所剩之蜆，Ａ女（卷內代號：00000000，真實
    姓名年籍詳卷，以下簡稱Ａ女）也會前往撿硯，兩人因此認
    識。葉文儀於民國98年6 月13日下午假藉欲向Ａ女承租魚池
    養蜆，邀約Ａ女前往其魚池旁之工寮飲酒商談，復於同日傍
    晚7 時許，再邀約Ａ女一同前往郭金箱所經營位在彰化縣二
    林鎮○○路514 號之「美美卡拉OK」店（現已歇業），並繼
    續飲酒、唱歌，嗣見Ａ女因受酒精影響，而陷於意識不清且
    無抗拒能力之狀態，竟基於乘機性交之犯意，在不知情之卡
    拉OK店老闆娘郭金箱協助下，攙扶Ａ女上車，並於同日晚間
    10時35分許，駕駛車牌號碼GK-6978 號自小客車，將不省人
    事之Ａ女載往位在彰化縣二林鎮○○里○○路171 號之「春
    城四季汽車旅館」，繼而在該汽車旅館第101 號房間內，拉
    下Ａ女之內褲及外褲褲管，而以陰莖插入Ａ女陰道之方式，
    對Ａ女乘機性交1 次得逞。嗣經Ａ女報警處理，始查悉上情
    。
二、案經彰化縣警察局芳苑分局報請臺灣彰化地方法院檢察署檢
    察官偵查起訴。
    理  由
一、關於證據能力之說明：
(一)、證人郭金箱（即美美卡啦OK店老闆娘）於警詢時之證述，雖
    屬被告以外之人於審判外之言詞陳述，為傳聞證據，然經本
    院於審理時當庭直接提示而為合法之調查，被告及辯護人均
    未於言詞辯論終結前聲明異議，本院復審酌該等言詞陳述係
    由證人出於自由意思而陳述，並無非法取證之情況，依刑事
    訴訟法第159 條之5 之規定，認上開證人於警詢時之證述，
    應得採為認定本件犯罪事實所憑之證據。
(二)、被害人Ａ女於警詢時之證述，於本院審理時已經透過對於該
    證人之交互詰問程序而成為審理中之證據資料，並引為被害
    人Ａ女審理陳述之一部分，且給予被告、辯護人詰問之機會
    ，非審判外之傳聞證據，自得作為本案審理之證據。
(三)、證人郭金箱（即美美卡啦OK店老闆娘) 、被害人A 女分別於
    偵查中向檢察官所為證述，雖係被告以外之人於審判外之言
    詞陳述，為傳聞證據，然其等於偵查中向檢察官所為證述，
    既經具結，且本院審酌該等言詞陳述係由證人出於自由意思
    而陳述，又無其他證據足認該等陳述有何顯不可信之情事等
    一切情況，依刑事訴訟法第159 條之1 第2 項規定，認上開
    證人於偵訊中之證述，自得採為認定本件犯罪事實所憑之證
    據。
(四)、關於被告測謊鑑定報告之證據能力：
  按「鑑定人由審判長、受命法官或檢察官就下列之人選任一
    人或數人充任之：一、就鑑定事項有特別知識經驗者。二、
    經政府機關委任有鑑定職務者。」刑事訴訟法第198 條定有
    明文。再按測謊鑑定係依一般人若下意識刻意隱瞞事實真相
    時，會產生微妙之心理變化，例如：憂慮、緊張、恐懼、不
    安等現象，而因身體內部之心理變化，身體外部之生理狀況
    亦隨之變化，例如：呼吸急促、血液循環加速、心跳加快、
    聲音降低、大量流汗等異常現象，惟表現在外之生理變化，
    往往不易由肉眼觀察，乃由測謊員對受測者提問與待證事實
    相關之問題，藉由科學儀器（測謊機）紀錄受測者對各個質
    問所產生細微之生理變化，加以分析受測者是否下意識刻意
    隱瞞事實真相，並判定其供述是否真實；測謊機本身並不能
    直接對受測者之供述產生正確與否之訊號，而係測謊員依其
    專業之學識及經驗，就測謊紀錄，予以客觀之分析解讀，至
    於測謊鑑定究竟有無證據能力，刑事訴訟法並無明文規定，
    惟實務上，送鑑單位依刑事訴訟法第208 條第1 項規定，囑
    託法務部調查局或內政部警政署刑事警察局為測謊檢查，受
    囑託機關就檢查結果，以該機關名義函覆原囑託之送鑑單位
    ，該測謊檢查結果之書面報告，即係受囑託機關之鑑定報告
    ，該機關之鑑定報告，形式上若符合測謊基本程式要件，包
    括：(一)、經受測人同意配合，並已告知得拒絕受測，以減輕
    受測者不必要之壓力。(二)、測謊員須經良好之專業訓練與相
    當之經驗。(三)、測謊儀器品質良好且運作正常。(四)、受測人
    身心及意識狀態正常。(五)、測謊環境良好，無不當之外力干
    擾等要件，即有證據能力（最高法院92年度台上字第2282
    號判決參照）。
  本件測謊鑑定人員徐國超雖於本院審理時證稱被告受測時之
    身心狀況正常，但就本院依該測謊圖譜所呈現被告生理反應
    曲線圖之狀況，請鑑定人徐國超說明各問題之生理曲線變化
    評分標準時，鑑定人徐國超卻不願回答，而推稱：「國外已
    經有太多的文獻說明，將上述的標準及評分的過程公開化，
    會導致受測人的學習及抗制，鑑定人儘管可以分辨出受測人
    是否在抗制，但未來將只給予受測人明顯抗制不配合，而無
    法再給予有效的結論」、「（審判長問：你說鑑定是科學，
    科學就應該接受公開檢驗，那你說評分的標準是不能公開的
    ，我們如何相信你的評分是科學的？）答：評分的標準，是
    絕對可以接受公開的檢驗，但是必須在學術的領域中互相交
    流進行，請庭上原諒我的難處」、「（陪席法官問：依你剛
    才所述，以一個觀察圖表及鑑定結論的人來看，如何得知你
    給受測人的正分或負分不是因為你個人的好惡及其他因素？
    答：我們的圖譜評估，都經由一名完全沒有跟受測人接觸過
    的專業測謊人員，進行圖譜複核，就是為了避免個人的主觀
    及好惡，所以若在本件中複核人與施測者結論不相符合的話
    ，本鑑定機關不可能出具正式的報告書，我想在某種程度上
    面，這也是等同於其他專業鑑定機關對我的鑑定書進行評核
    ，再次強調測謊的評分規則，絕對是可以經得起公開檢驗，
    但基於身為測謊的從業人員，同時也為美國測謊協會之會員
    ，必須維護測謊鑑定之未來的可行性」、「（受命法官問：
    呼吸也許是容易控制，但膚電及血壓是不太容易控制，你何
    以會懼怕評分標準洩漏後，受測者會去控制膚電血壓來干擾
    測試？）答：我舉個例子來說，其實當受測者深呼吸的時候
    ，膚電就會產生大幅的變化，對於國內測謊的訊息不算廣泛
    ，所以大多數人不清楚，但其實只要用一些小小的動作，都
    可能影響到膚電及血壓，來干擾測謊的結果」等語（本院10
    0 年1 月21日審理筆錄參照）。然而法庭進行交互詰問程序
    之目的，本來就是要保障被告能接受公平審判之權利，卷附
    測謊報告記載「被告對本案並未完全說實話」，則此對於被
    告不利之結論係如何產生，鑑定人應有說明之義務，且須透
    過鑑定人對於各問題所呈現圖譜變化之分析說明，方能知悉
    被告受測時之身心狀況如何（例如：是否係因為聽到受測問
    題才出現情緒波動，而非其他生理因素造成不明之起落變化
    ），鑑定人拒絕說明各施測問題之評分標準，本院無從了解
    圓譜所代表之意義與受測者身心狀況變化之關係，難以證明
    被告在受測時處於身心正常之狀況，依前揭最高法院之見解
    ，應排除起訴書所載測謊鑑定報告之證據能力。
(五)、本判決所引用之其餘證據（照片、旅客資料卡、住房旅客表
    ），均為警方合法實施採證附卷之資料，檢察官、被告及辯
    護人對於證據能力均無意見，自得引為本案證據。
二、認定犯罪事實所憑證據及理由：
    訊據被告固坦承於前述時、地與被害人Ａ女先後在工寮及美
    美卡拉OK店內飲酒，嗣見被害人Ａ女因酒後不醒人事，而將
    被害人Ａ女攙扶上車，並共赴「春城四季汽車旅館」內休息
    等情，惟矢口否認有對被害人Ａ女實施性交行為，辯稱：伊
    見被害人Ａ女酒後嘔吐，身上污穢待清，且知道被害人Ａ女
    是一個人居住，擔心她回家發生意外，又考量伊自己也有喝
    酒，怕遇到警察臨檢，就先駕車載被害人Ａ女到汽車旅館休
    息，並以毛巾幫被害人Ａ女擦拭身上穢物，等到4 、5 點天
    將亮時，就開車把被害人Ａ女載回去了云云。惟查：被害人
    Ａ女於前述時、地飲酒後不醒人事，由被告開車載至汽車旅
    館，在被告對其實施性交過程中醒來而目睹被告行為等情，
    業據被害人Ａ女於警詢、偵訊時證述在卷（筆錄內容及卷證
    出處參見附表編號1 至5 所示），核與被害人Ａ女於本院審
    理時證述之內容相互符合，其中就辯護人詰問關於被告實施
    性交之姿勢、過程，被害人Ａ女於本院審理時均有詳細證述
    （本院99年12月23日審理筆錄參照），至於辯護人質疑被害
    人Ａ女事發後反應及為何沒有求救動作，被害人Ａ女證稱：
    「我當時只有瞪被告，我那時人很虛弱、沒有打人、也沒有
    罵他，因我當時身體很無力，被告是否有下藥，這個我就不
    知道了。我醒來後，我只是在思考，不知我是否可以活著回
    去。因我跟被告之前就有一起喝過三次的酒，被告也知道只
    有我一個人住，我醒來時發現他對我作這種事，我心裡只想
    著是否能活著回去。（辯護人問：你醒來後，有無再睡覺？
    ）答：沒有再睡，只是躺在那裡而已，因我那時還沒有能力
    站起來，我大約躺了半小時，我最後離開汽車旅館的時候，
    我的腳還發抖、無力」、「（辯護人問：你就這麼生氣了，
    你為何會讓被告在你右邊身旁躺半小時？）答：我當時人全
    身無力，我又能怎麼樣，萬一被告對我再怎麼樣，我能怎麼
    辦」、「（辯護人問：你剛剛所述，你在當時有想到是否能
    活著回去，為何你那時看到服務生，沒有向服務生求救？）
    答：出口處也沒有柵欄，被告到那邊停一下交還鑰匙就走了
    。我當時不敢向服務生喊救命，因只有我一個人在被告車上
    ，如果我在車上喊，如果我喊了，我怕服務生追不到車子，
    那我一個人在車上會有危險」等語（本院99年12月23日審理
    筆錄參照），是被害人Ａ女對於案發時在汽車旅館及離開時
    之主、客觀狀況已詳細證述，此外，證人郭金箱（即卡拉OK
    店老闆娘）於警詢、偵訊時確實均證稱其確有目睹被害人Ａ
    女酒後不醒人事之狀態，並證稱其當天曾與被告共同將被害
    人Ａ女扶到車上等情（筆錄內容及卷證出處參見附表編號6
    至7 所示），可知被害人Ａ女在酒後身體尚屬虛弱之情形下
    ，未在汽車旅館反抗或求救，並無違情之處，足認被害人Ａ
    女前開警、偵訊及本院審理時之證詞，尚無何不可採信之情
    況。反觀被告歷次於警詢、偵訊及本院之供述，均僅陳述被
    害人Ａ女事後要求賠償，並未表示兩人間有何恩怨（被告之
    相關筆錄及卷證出處詳見附表編號8 至11），且被告於警詢
    時稱其在汽車旅館總共花費新臺幣1 千多元，然被害人Ａ女
    居所僅位於距離不遠之芳苑鄉，如被告係出於善意要讓Ａ女
    安全休息，大可將被害人Ａ女送回家即可，何須要多花費1
    千多元前往汽車旅館，而在凌晨4 、5 點被害人Ａ女體力尚
    未恢復之際，又再度將被害人Ａ女扶上車再載其返家？此舉
    又如何能躲避警方取締酒駕違規？被告於偵訊時自承明知被
    害人Ａ女為有夫之婦，卻毫不避嫌地將意識不清之Ａ女帶往
    汽車旅館，其上述辯解，均與常情不符，難以憑採。至被告
    雖質疑被害人Ａ女求償動機不單純，惟本案係起因於被告主
    動帶被害人Ａ女至汽車旅館，而非被害人Ａ女設計讓被告前
    往案發地點，且以被害人Ａ女生長在民風保守之鄉里、採蜆
    營生之生活背景，其認為遭人實施性侵理應索取賠償之觀念
    ，並非不可理解，是被害人Ａ女自述其為逼被告出面解決問
    題，千方百計尋找被告，而未在第一時間報案，終在99年3
    月2 日發現被告行蹤，經被告當面指責其無理取鬧後，才在
    該日報案之過程，即可資採信，難遽此認被害人Ａ女有攀誣
    被告之情事。此外，並有春城四季賓館照片4 張、美美卡拉
    OK所在地照片（現已改為仁愛檳榔攤）、旅客資料卡、住房
    旅客表在卷可參（附於警卷第15至19頁）。綜上，本件事證
    明確，被告犯行堪以認定。
三、論罪科刑：
    核被告趁被害人Ａ女酒後意識不清，將其帶往汽車旅館實施
    性交之所為，係犯刑法第225 條第1 項之乘機性交罪。爰審
    酌被告與被害人Ａ女因養蜆而認識，被告藉口要向被害人Ａ
    女租用魚池而相約飲酒、唱歌，並趁被害人酒後不醒人事而
    帶其至汽車旅館性交，事後再將被害人送返回家之犯罪過程
    ，動機可議，手段尚屬平和，惟到案後始終否認犯行，犯後
    態度非佳，被害人Ａ女因此所受心理創傷非輕（參附表所示
    被害人Ａ女之警、偵訊筆錄），暨參酌被告之智識程度（警
    詢筆錄記載被告不識字）、無前科紀錄，素行尚屬良好等一
    切情狀，量處如主文所示之刑，以資儆懲。
據上論斷，應依刑事訴訟法第299 條第1 項前段，刑法第225 條
第1 項，判決如主文。
本案經檢察官賴志盛到庭執行職務。
中    華    民    國  100     年    2     月    11    日
                     刑事第七庭  審判長法官 葉明松
                                 法      官 戰諭威
                                 法      官 黃玉齡

以上正本證明與原本無異。
如不服本判決應於收受判決後十日內向本院提出上訴書狀，並應
敘述具體理由。其未敘述上訴理由者，應於上訴期間屆滿後二十
日內向本院補提理由書（均須按他造當事人之人數附繕本），切
勿逕送上級法院。
告訴人或被害人對於判決如有不服具備理由請求檢察官上訴者，
其上訴期間之計算係以檢察官收受判決正本之日期為準。
中    華    民    國  100     年    2     月    11    日
                                 書  記  官 黃鏽金

附錄論罪科刑法條：
中華民國刑法第225條
對於男女利用其精神、身體障礙、心智缺陷或其他相類之情形
  ，不能或不知抗拒而為性交者，處3 年以上10年以下有期徒刑
  。
對於男女利用其精神、身體障礙、心智缺陷或其他相類之情形
  ，不能或不知抗拒而為猥褻之行為者，處6 月以上5 年以下有
  期徒刑。
第 1 項之未遂犯罰之。